臺灣板橋地方法院民事判決　　　　　　　94年度訴字第1573號
原　　　告　乙○○
訴訟代理人　甲○○○
被　　　告　丙○○
上列當事人間請求債務人異議之訴事件，經本院於民國94年10月
27日言詞辯論終結，判決如下：
    主  文
本院九十四度民執字第二五五七四號強制執行事件所為之強制執
行程序應予撤銷。
訴訟費用由被告負擔。
    事實及理由
一、本件原告起訴主張：緣被告持有原告於民國82年12月10日簽
    發，到期日為83年6 月10日，票號為CH0000000 號，票面金
    額為新台幣（下同）80萬元之本票1 紙，向台灣高雄地方法
    院聲請准予本票強制執行之裁定，經該院以91年度票字第19
    889 號裁定准許在案，惟系爭本票自簽發日起已逾票據法第
    22條第1 項所定3 年時效期間，被告遲至91年始聲請前開裁
    定，已逾時效期間，因此，被告於94年7 月27日持前開裁定
    向　鈞院執行處聲請強制執行，原告自得依強制執行法第14
    條之規定提起債務人異議之訴。為此，提起本件訴訟，請求
    撤銷　鈞院94年度民執字第25564 號所為之強制執行程序等
    語。
二、被告則抗辯：系爭本票係原告向被告借款80萬元而交付，已
    經台灣高雄地方法院簡易庭91年度雄簡字第3388號判決所是
    認，原告亦自認向被告借款，因此，原告所產生之債務，法
    律關係係消費借貸，請求權時效應為15年，原告提起債務人
    異議之訴為無理由，為此，請求駁回原告之訴云云。
三、按強制執行法第14條第2 項明文規定：執行名義無確定判決
    同一效力者，於執行名義成立前，如有債權不成立或消滅或
    妨害債權人請求之事由發生，債務人亦得於強制執行程序終
    結前提起異議之訴。復民按法第144 條第1 項規定：時效完
    成後，債務人得拒絕給付。而票據法第22條第1 項前段亦明
    文規定：票據上之權利，對於匯票承兌人及本票發票人，自
    到期日起算，見票即付之本票，自發票日起算；3 年不行使
    ，因時效而消滅。準此，債務人因消滅時效完成而取得拒絕
    給付之抗辯權，亦應屬妨害債權人請求之事由。
四、經查原告主張系爭本票係82年12月10日簽發，到期日為83年
    6 月10日，面額為80萬元之事實，已據被告所不爭執，並經
    本院依職權調閱本院94年度執字第25574 號執行卷宗無證無
    訛，自堪信為真實。則系爭本票自83年6 月10日即到期日起
    算3 年，已因被告未於86年6 月10日前不行使票據上權利而
    消滅，原告既因消滅時效完成而取得拒絕給付之抗辯權，其
    主張有妨害債權人即被告之請求之事由發生，自屬有據。
五、被告雖抗辯原告曾於91年間向台灣高雄地方法院提起確認系
    爭本票債權不存在之訴，經該院認定糸爭本票債權係因告向
    被告借款80萬元而簽發交付，故系爭本票之消滅時效應為15
    年云云。惟查被告抗辯系爭本票消滅時效為15年乙節，於法
    顯屬無據，且上開判決亦認本票其票據請求權如消滅時效已
    完成，以時效完成為由請求確認票據請求權不存在，雖顯無
    理由，但仍得提起債權人異議之訴以資救濟，核被告此部分
    之抗辯，顯無可採。
六、從而，系爭本票之票據上權利已因時效而消滅，原告據以提
    起債務人異議之訴，請求撤銷本院94年度執字第25574 號強
    制執行事件所為之強制執行程序，為有理由，應予准許。
七、本件為判決基礎已臻明確，兩造其餘攻擊防禦方法及請求調
    查之證據，經辯論及審酌後，認與判決結果不生影響，爰不
    一一論究，併此敘明。
八、結論：原告之訴為有理由，依民事訴訟法第78條，判決如主
    文。
中　　華　　民　　國　　94　　年　　10　　月　　31　　日
                  民事第三庭    法　官　何君豪
以上正本係照原本作成
如對本判決上訴，須於判決送達後20日內向本院提出上訴狀
中　　華　　民　　國　　94　　年　　10　　月　　31　　日
                                書記官　蕭興南
